【裁判字號】    98,抗,228
【裁判日期】    980916
【裁判案由】    本票裁定
【裁判全文】
臺灣臺中地方法院民事裁定  98年度抗字第228號
抗  告  人  乙○○
相  對  人  甲○○
相  對  人  丙○○
上列當事人間本票裁定事件，抗告人對於民國98年7月29日本院
司法事務官所為98年度司票字第6551號裁定提起抗告，本院裁
定如下：
    主    文
抗告駁回。
抗告程序費用新臺幣壹仟元由抗告人負擔。
    理    由
一、本票執票人，依票據法第123條規定，聲請法院裁定許可對
    發票人強制執行，係屬非訟事件，此項聲請之裁定及抗告法
    院之裁定，僅依非訟事件程序，就本票形式上之要件是否具
    備予以審查為已足，並無確定實體上法律關係存否之效力，
    如發票人就票據債務之存否有爭執時，應由發票人提起確認
    之訴，以資解決，殊不容於裁定程序中為此爭執（參最高法
    院56年台抗字第714號、57年台抗字第76號判例意旨）。又
    本票之發票日，乃本票必須應記載之事項之一，票據法第12
    0條第1項第6款定有明文。故本票如未記載發票年、月、日
    ，或記載不清楚難以辯識，其本票當然無效（參最高法院90
    年台抗字第37號判例意旨）。
二、本件抗告人即聲請人主張執有相對人為發票人，如原裁定所
    示之本票58紙（下稱系爭本票），並免除作成拒絕證書，不
    料屆期提示未獲付款，遂依票據法第123條規定聲請裁定許
    可強制執行等情，固據其提出系爭本票等影本為證。然經原
    裁定審查其原提出之系爭本票影本，其形式上並未完整記載
    發票之年、月、日，乃認前揭票據之法律關係尚未成立，自
    不得據以裁定准以強制執行，進而駁回其聲請，則揆諸上開
    規定及說明，原裁定經核即無不合。
三、至抗告人之抗告意旨雖略稱：其已催責相對人等將上開本票
    補記載發票年月日即民國98年3月13日，應已具備票據法律
    關係，並提出該系爭本票正本為證。爰依法提起抗告，請求
    將原裁定予以廢棄，並另裁定系爭本票准予強制執行等語。
    惟查，抗告人嗣所補提出之系爭本票正本，其上所載之發票
    日「98年3月13日」，是否確為相對人其後所補載？抑或授
    權他人所為？或者係遭人擅自為之？乃事涉系爭本票其後有
    無遭偽造或變造之情事，核屬實體上系爭本票債務是否存在
    之爭執，自非本件非訟事件程序，所得加以審究。從而，原
    審所為之裁定，既無違誤，則抗告意旨請求廢棄原裁定，為
    無理由，應予駁回。
四、另按非訟事件依法應由關係人負擔費用者，法院裁定命關係
    人負擔時，應一併確定其數額，非訟事件法第24條第1項定
    有明文。爰依法確定本件抗告程序費用額為1000元，由抗告
    人負擔。
五、據上論結，本件抗告為無理由，依非訟事件法第46條、第21
    條第2項、第24條第1項、民事訴訟法第495條之1第1項、第4
    49條第1項、第95、第78條裁定如主文。
中    華    民    國    98    年    9    月    16    日
                民事第四庭    審判長法  官  楊國精
                                    法  官  王鏗普
                                    法  官  黃文進
以上正本係照原本作成。
本件不得再抗告。
中    華    民    國    98    年    9    月    16    日
                                書記官


司法院資訊處製作；財團法人民間司法改革基金會備份。
